臺灣高等法院臺中分院刑事裁定　
110年度毒抗字第876號
抗  告  人  
即  被  告  許煥邦
上列抗告人即被告因違反毒品危害防制條例案件，不服臺灣彰化
地方法院中華民國110年6月8日110年度毒聲字第400號強制戒治
裁定（聲請案號：臺灣彰化地方檢察署110年度聲戒字第111號、
109年度毒偵字第1672號、110年度毒偵字第719號），提起抗告
，本院裁定如下：
    主  文
抗告駁回。
    理  由
一、本件抗告人即被告甲○○（下稱抗告人）抗告意旨略以：抗告
    人因違反毒品危害防制條例，經臺灣彰化地方法院裁定觀察
    勒戒，但於勒戒期間內，受所內通知裁定強制戒治，本人不
    服裁定，為此提出聲明異議；本案由臺灣彰化地方法院刑事
    庭裁定書並未有附具體詳盡之理由，僅以抗告人所涉之罪名
    及檢察官附具勒戒處所之陳報而作為裁定理由，原審裁定顯
    有理由不完備之違背法令；再而戒治處分，旨在防止未來再
    犯之可能性，法院於審酌此類案件，本應更為詳加查察，倘
    施用毒品犯罪一律僅依勒戒所之陳報內容作為依據，顯有欠
    公允，本人有鑑於其他勒戒人條件與資料都比本人還要差，
    入所後長官一再強調現今評估標準已改，只要遵守所內規定
    ，不論前科多少，都能勒戒成功。本人在所內有遇兩名同學
    違規，但還是勒戒成功，這樣對所有同學公平嗎？等語。
二、按犯毒品危害防制條例第10條之施用毒品罪者，檢察官應聲
    請法院裁定，令被告入勒戒處所觀察、勒戒，其期間不得逾
    2月。觀察、勒戒後，檢察官或少年法院（地方法院少年法
    庭）依據勒戒處所之陳報，認受觀察、勒戒人無繼續施用毒
    品傾向者，應即釋放，並為不起訴之處分或不付審理之裁定
    ；認受觀察、勒戒人有繼續施用毒品傾向者，檢察官應聲請
    法院裁定或由少年法院（地方法院少年法庭）裁定令入戒治
    處所強制戒治，其期間為6個月以上，至無繼續強制戒治之
    必要為止，但最長不得逾1年。依前項規定為觀察、勒戒或
    強制戒治執行完畢釋放後，3年後再犯第10條之罪者，適用
    前2項之規定，毒品危害防制條例第20條第1項、第2項、第3
    項定有明文。次按有無繼續施用毒品傾向之評估標準，並非
    完全以受勒戒人勒戒後之結果為準，勒戒前之各種情況，仍
    應作為評估之依據，依勒戒處所評分說明手冊規定，係以前
    科紀錄與行為表現、臨床評估、社會穩定度，三項合併計算
    分數，每一大項皆有靜態因子與動態因子。而關於有無繼續
    施用毒品傾向之評估標準，法務部業於110年3月26日以法矯
    字第11006001760號函修正頒布「有無繼續施用毒品傾向評
    估標準紀錄表」、「有無繼續施用毒品傾向評估標準評分說
    明手冊」，上開評分說明手冊載明判定之原則：「受觀察勒
    戒人入所後，經過2週時間的觀察、勒戒，由處所及醫療人
    員依據其各項紀錄、資料及觀察勒戒期間之行為表現，加以
    評分。在勒戒人入所4至6週後，可再做一次評估以做必要之
    評分修正。每一大項皆有靜態因子與動態因子。先以靜態因
    子分數評分，靜態因子分數總分在60分（含）以上為『有繼
    續施用毒品傾向』；60分以下，與動態因子分數相加，如果
    總分在60分（含）以上，為『有繼續施用毒品傾向』」，又評
    估標準紀錄表及說明手冊中「前科紀錄與行為表現」之第1
    題及第3題之計分方式修正如下(餘無修正)：㈠第1 項「毒品
    犯罪相關司法紀錄」：計分方式修正為每筆(次)5分，總分
    上限為10分；㈡第3項「其他犯罪相關紀錄」：計分方式修正
    為每筆（次）2分，總分上限為10分。故有無「繼續施用毒
    品傾向」，係依具體個案之臨床實務及相關事證等情綜合判
    定，有其相當之專業依據及標準，且涉及專門醫學，又衡酌
    強制戒治之目的，係為協助施用毒品者戒斷毒品之心癮及身
    癮所為之一種保安處分類型，而該評估標準係將與判斷有無
    繼續施用傾向之相關因素加以列舉及量化，適用於每一位受
    觀察、勒戒處分之人，具一致性、普遍性、客觀性，以利執
    法者判定受勒戒人有無繼續施用毒品傾向，倘其評估由形式
    上觀察，無擅斷或濫權等明顯不當情事，法院應予尊重。
三、經查：
㈠、本件抗告人前因施用毒品案件，經觀察、勒戒後，認有繼續
    施用毒品傾向，再送強制戒治，業於民國98年9月16日停止
    戒治釋放出所，本次再於109年10月18日某時許，在彰化縣○
    ○鎮○○里○○街00號住處，以將甲基安非他命置於玻璃吸食器
    內燒烤吸食所產生煙霧之方式，施用第二級毒品甲基安非他
    命1次，經臺灣彰化地方檢察署檢察官聲請觀察勒戒，原審
    法院以110年度毒聲字第137號裁定送勒戒處所觀察、勒戒後
    ，經法務部○○○○○○○○評估結果，認抗告人：⑴前科紀錄與行
    為表現得24分（靜態因子：毒品犯罪相關司法紀錄5筆，得
    分10分；首次毒品犯罪年齡21-30歲，得分5分；其他犯罪相
    關紀錄1筆，得分2分；入所時尿液毒品檢驗有一種毒品反應
    ，得分5分；共計22分。動態因子：持續於所內抽菸，得分2
    分）；⑵臨床評估得36分（靜態因子：多重毒品濫用，得分1
    0分；合法物質〈菸〉濫用，得分2分；無注射使用方式，得分
    0分；使用年數超過1年，得分10分；共計22分。動態因子：
    有精神疾病共病，得分10分；臨床綜合評估中度，得分4分
    ；共計14分）；⑶社會穩定度得10分（靜態因子：無業，得
    分5分；家人有藥物濫用，得分5分，共計10分。動態因子：
    入所後家人無訪視，得分5分；出所後與家人同住，得分0分
    ，共計5分〈家庭之靜態因子、動態因子上限5分〉），以上⑴
    至⑶項合計70分（其中靜態因子分數共計54分、動態因子分
    數共計16分），而綜合判斷為「有繼續施用毒品傾向」等情
    ，有上開裁定書及法務部○○○○○○○○110年5月26日中戒所衛字
    第11010004490號函檢附110年5月25日「有無繼續施用毒品
    傾向證明書」及「有無繼續施用毒品傾向評估標準紀錄表」
    附卷可稽（見109年度毒偵字第1672號卷第91至97頁）。而
    上開評估除詳列各項靜態因子、動態因子之細目外，並有各
    細目之配分、計算及上限，且均係勒戒處所醫師及相關專業
    知識經驗人士，依據其臨床實務及具體事證，在執行觀察、
    勒戒期間，依主管機關即法務部訂頒之評估基準進行，依其
    專業知識經驗，評估抗告人之人格特質、臨床徵候、環境相
    關因素所為之綜合判斷，不僅有實證依據，更有客觀標準得
    以評比，尚非評估之醫師所得主觀擅斷，具有科學驗證所得
    之結論，且在客觀上並無逾越裁量標準，自得憑以判斷抗告
    人有無繼續施用毒品傾向，法院亦宜予尊重，況前開各項分
    數之計算並無錯漏，且係經依前揭修正後之評估標準予以評
    定後，總得分在60分以上，則抗告人確有繼續施用毒品之傾
    向，而達應施以強制戒治之標準，原審法院依檢察官之聲請
    裁定抗告人令入戒治處所施以強制戒治，於法並無不合。又
    原裁定既已援引卷內所附之「有無繼續施用毒品傾向證明書
    」及「有無繼續施用毒品傾向評估標準紀錄表」等資料作為
    審酌抗告人是否需入戒治處所施以強制戒治之依據，原裁定
    即無違誤或不當之處。抗告意旨指摘原裁定有未附具詳盡理
    由之違背法令等語，即難憑採。
㈡、抗告意旨以其他觀察勒戒人在觀察勒戒之矯治期間有違規情
    形，卻能勒戒成功云云，然評分項目中「所內行為表現」，
    在上開評估標準紀錄表中之計分上限為15分，影響受觀察、
    勒戒人是否繼續施用毒品傾向之判斷有限，該因子之評分並
    非具有絕對影響性，抗告人顯忽略前科紀錄、臨床評估、社
    會穩定度等因素亦是評估受觀察勒戒人有無繼續施用毒品傾
    向之重要環節，且每一位受觀察勒戒人之情形不同，不可一
    概而論，其他受觀察勒戒人亦是經專業人員依據上揭同一標
    準研判有無繼續施用毒品傾向，是並無抗告人所稱不公允之
    情事。再抗告人抗告狀附有抗告人罹患妄想型思覺失調症之
    秀傳醫療財團法人彰濱秀傳紀念醫院診斷證明書，益徵上開
    「有無繼續施用毒品傾向評估標準紀錄表」中關於抗告人有
    精神疾病而經評估得分10分，並無違誤，至抗告人是否適於
    進入戒治處所，或於入所後如何依健康檢查情形給予相關醫
    療上之照護，戒治單位自會於執行過程中併予觀察注意，依
    法給予必要之協助，此均屬執行機關執行層面之問題，與法
    院審酌是否施以強制戒治之要件無涉，故抗告人抗告意旨所
    指各情，均無理由。
四、綜上所述，原審法院依毒品危害防制條例第20條第3項、第2
    項後段規定，裁定抗告人令入戒治處所施以強制戒治，其期
    間為6個月以上，至無繼續強制戒治之必要為止，但最長不
    得逾1年，經核其認事用法，並無違誤。抗告人提起本件抗
    告，核無理由，應予駁回。
據上論斷，應依刑事訴訟法第412條，裁定如主文。
中　　華　　民　　國　　110 　年　　7 　　月　　19　　日
            刑事第二庭   審判長法　官　何  志  通
                               法　官  石  馨  文
                               法　官  許  月  馨
以上正本證明與原本無異。
不得再抗告。
　　　　　　　　　　　　       書記官  李  妍  嬅
　　　　　　　　　　　　　　　 
中　　華　　民　　國　　110 　年　　7 　　月　　19　　日